臺灣高等法院臺南分院刑事判決　　　　　　　　九十三年度上易字第三五號　Ｃ
　　　上　訴　人
　　　即　被　告　乙　○　○
右上訴人因家暴傷害案件，不服臺灣臺南地方法院九十三年度易字第一七八號中華民
國九十三年五月二十五日第一審判決（起訴案號：臺灣臺南地方法院檢察署九十三年
度偵字第七二號），提起上訴，本院判決如左：
      主      文
上訴駁回。
      事      實
一、乙○○與甲○○原係夫妻，為家庭暴力防治法第三條第一款所稱之家庭成員（現
    已協議離婚）。二人於九十二年十一月十七日下午五時許，在臺南縣新化鎮○○
    路一０一巷五號四樓之五住處，因協議離婚事由發生口角，乙○○竟基於傷害之
    故意，持塑膠製小椅子出手毆打甲○○，並將余女抱起摜摔至沙發（原判決認定
    摔至地上，經本院為爭點整理時告訴人陳明為沙發，而被告表示無意見，應訂正
    為沙發），致其受有右臉頰瘀傷、兩前臂瘀傷等傷害。
二、案經甲○○訴由臺南縣警察局新化分局報請臺灣臺南地方法院檢察署檢察官偵查
    起訴。
      理      由
一、訊之上訴人即被告乙○○固供承於右揭時地因商議離婚事宜與告訴人甲○○發生
    口角之事實，惟矢口否認有何傷害犯行，辯稱：伊並沒有毆打或攻擊告訴人，告
    訴人之傷並非伊所造成，反是告訴人持小椅子毆打伊，伊僅有出手阻擋之正當防
    衛而推告訴人一把，告訴人因而跌坐地上，但不可能造成右臉頰、兩手臂瘀青等
    傷害云云。
二、經查：
  (一)本案肇因係被告有外遇，雙方討論離婚事由而生爭執，過程中被告持塑膠椅子打
    其臉部，並將其抓起朝沙發上丟擲，造成其受有右臉頰、前臂瘀傷及腦震盪等傷
    害之事實，已據告訴人於警詢、偵查中指訴不移，復於原審及本院證述被告以塑
    膠小椅子向伊丟擲，伊以雙手防衛而受傷，又遭被告抱起摜摔於沙發造成臉頰瘀
    傷等語。而告訴人於當日下午前往行政院衛生署臺南醫院急診時，該醫院之護理
    記錄單記載告訴人當日之情況為：自行步入急診，訴被丈夫打，致右臉頰有３ｘ
    ３公分之紅腫，右手腕內側４ｘ２公分紅腫，右手外側４ｘ１．５公分，左手腕
    內側２ｘ２公分紅腫，左手三處均２ｘ１公分紅腫等情，有該院出具之驗傷證明
    書及證人即為告訴人製作傷單之醫師蔡東政提出之急診病歷各一份附卷可稽（詳
    警卷第四頁、原審卷第六二至六六頁），其所陳述遭毆打之情狀、部位與診斷之
    結果互核相符。且證人即負責診療之醫師蔡東政並於原審證稱：九十二年十一月
    十八日余女前來門診係伊看診，伊依據病歷及當時的症狀開立驗傷單，當時余女
    說頭很痛，伊觀察其右臉頰、兩手臂有瘀青，傷勢看起來應該是新的傷痕，現在
    沒有特別的印象等語（詳原審卷第五二、五三頁），是被告於九十二年十一月十
    七日就醫時，其身體確實受有右臉頰、兩手臂瘀青等傷害等情，足堪認定。
  (二)被告於警訊、偵查及審理中均供承當日確因討論離婚事宜而與告訴人發生拉扯，
    其並有推倒告訴人致其跌坐在地之舉，據此以觀，被告與告訴人於當日因商議離
    婚乙事之過程中，確有發生肢體之衝突，再參諸證人即告訴人之姐夫李傳輝於告
    訴人因本次傷害事件聲請本院核發通常保護令事件之審理過程中亦結證稱：告訴
    人因遭相對人毆打受傷送醫等語（詳影印附卷原審法院九十二年度家護字第六四
    ０號通常保護令卷九十二年十二月十六日審理筆錄），告訴人指稱遭被告毆打致
    受有右臉頰及前臂瘀傷等傷害乙節，應堪採信。被告雖辯稱係告訴人持塑膠椅子
    朝其毆打，其僅有阻擋之正當防衛行為一節，然若其所述為真，則告訴人主動攻
    擊之舉應不致造成上開傷害，是其此部分辯解顯與上述告訴人之傷勢不合，亦與
    調查所得證據不符，自無可取。
  (三)綜上，本案事證明確，被告毆打告訴人致其受有右臉頰瘀傷、兩前臂瘀傷等傷害
    犯行堪予認定。
三、又證人蔡東政證稱：醫學上判斷腦震盪可區分輕度、重度，頭痛、噁心暫時失憶
    都屬於輕度，若是重度則可能就是顱內出血。伊主要根據甲○○陳述其有頭痛和
    噁心情形作成腦震盪之判斷，除病患之陳述外，沒有其他因素，故伊於診斷證明
    書上寫「疑似」，伊亦無法確定等語。據此，告訴人前揭傷單所記載其受有「疑
    似腦震盪」之傷害，乃係醫師單憑余女單方面之陳述所為之判斷，尚不足以認明
    其當日確受有此傷害，公訴意旨認告訴人遭被告毆打致受有疑似腦震盪傷害乙節
    ，自有未洽，併此敘明。
四、查被告乙○○，因與告訴人甲○○協議離婚事宜發生口角，竟基於傷害之故意，
    持塑膠製小椅子出手毆打甲○○，並將余女抱起摜摔至沙發，致其受有右臉頰瘀
    傷、兩前臂瘀傷等傷害，核其所為，係犯刑法第二百七十七條第一項傷害罪。又
    被告與告訴人具有夫妻關係，本件被告對告訴人實施身體上不法侵害行為，而成
    立傷害罪，自屬家庭暴力防治法第二條第二項所稱之家庭暴力罪。
五、原審以被告乙○○罪證明確，因予適用刑法第二百七十七條第一項、第四十一條
    第一項前段，罰金罰鍰提高標準條例第一條前段、第二條規定，並審酌被告無法
    與告訴人以和平手段處理婚姻問題，竟恃其腕力上之強勢地位，持塑膠椅子對具
    有夫妻關係之告訴人施加暴力，對告訴人所造成之身體上、心理上傷害之程度，
    及犯後矢口否認犯行等一切情狀，量處拘役五十九日，並諭知如易科罰金以三百
    元折算一日之標準。本院經核原判決認事用法，並無不合，量刑亦稱允當。上訴
    意旨，仍執陳詞否認犯罪，並指摘原判決不當，為無理由，應予駁回。
據上論斷，應依刑事訴訟法第三百六十八條，判決如主文。
本案經檢察官蘇南桓到庭執行職務。
中    華    民    國      九十三      年      九      月      二十一    日
                                  臺灣高等法院臺南分院刑事第二庭
                                      審判長法官  葉    居    正
                                            法官  林    勝    木
                                            法官  李    文    福
右正本證明與原本無異。
不得上訴。
                                      法院書記官  李    良    倩
中    華    民    國      九十三      年      九      月      二十二    日
附錄法條：
刑法第二百七十七條：
傷害人之身體或健康者，處三年以下有期徒刑、拘役或一千元以下罰金。
犯前項之罪因而致人於死者，處無期徒刑或七年以上有期徒刑；致重傷者，處三年以
上十年以下有期徒刑。
